【裁判字號】    89,交上訴,13
【裁判日期】    890921
【裁判案由】    過失致死
【裁判全文】
臺灣高等法院花蓮分院刑事判決            八十九年度交上訴字第一三號
    上    訴  人  臺灣花蓮地方法院檢察署檢察官
    上訴人即被告  甲○○
     選任  辯護人 吳明益
右上訴人因被告業務過失致死案件，不服臺灣花蓮地方八十八年度交訴字第二七號中
華民國八十九年五月二十三日第一審判決（起訴案號：臺灣花蓮地方法院檢察署八十
八年度偵字第三六０九號）提起上訴，本院判決如左：
    主  文
上訴駁回。
甲○○緩刑年。
    事  實
一甲○○以販賣果蔬為業，經常須駕駛自用小貨車從花蓮縣玉里鎮前往花蓮市果菜市
  場批發果蔬，為從事業務之人。於民國（下同）八十八年九月七日上午五時三十分
  許，甲○○駕駛車號Ｕ六－一二七七號自用小貨車欲前往花蓮市果菜市場批發果蔬
  ，沿花蓮縣吉安鄉○○路由南往北方向行駛，途經花蓮縣吉安鄉○○路二段與億福
  橋交叉路口時，原應注意閃光黃燈表示「警告」，車輛應減速接近，注意安全，小
  心通過及汽車行近行人穿越道前，應減速慢行，遇有行人穿越時，無論有無交通警
  察指揮或號誌指示，均應暫停讓行人先行通過，而依當時天候係晴天，日間有自然
  光線，路面狀態乾燥，路面無缺陷，無障礙物，視距良好等情形以觀，並無不能注
  意之情事，詎其竟疏未注意上揭花蓮縣吉安鄉○○路二段與億福橋之交叉路口設有
  閃光黃燈，所駕車輛應減速接近，注意安全，小心通過，且遇見行人李錫煥行走於
  該交叉路口之行人穿越道欲穿越中央路，更須暫停讓行人李錫煥通過，乃竟疏未注
  意及此，仍駕駛上揭小貨車以時速三十至四十公里行駛，以致其所駕駛小貨車之右
  前方撞擊正欲通過行人穿越道之李錫煥，李錫煥雖經送往佛教慈濟綜合醫院急救，
  仍因本件車禍導致左胸部外傷、血氣胸，延至同日上午六時十五分不治死亡。甲○
  ○於肇事後即打電話報警前來處理，並陪同救護車將李錫煥送醫急救，於處理警員
  調查時自首坦承肇事，並接受審判。
二案經甲○○自首及臺灣花蓮地方法院檢察署檢察官據報相驗後偵查起訴。
    理  由
一訊據被告甲○○固坦承於上揭時、地因駕車與李錫煥發生車禍之情事，惟辯稱：當
  時伊已減速至時速約三十公里速度前進等語。惟查：
  (一)右揭事實，有花蓮縣警察局吉安分局吉安派出所相驗案件初步調查報告表、道路
    交通事故調查報告表、現場照片五張等在卷可稽，而被害人李錫煥確因本件車禍
    導致左胸部外傷、血氣胸死亡，亦經檢察官督同檢驗員相驗屬實，製有勘驗筆錄
    、驗斷書、相驗屍體證明書等在卷為證。
  (二)按閃光黃燈表示「警告」，車輛應減速接近，注意安全，小心通過，道路交通標
    誌標線號誌設置規則第二百十一條第一項第一款定有明文。又汽車行近行人穿越
    道前，應減速慢行，遇有行人穿越時，無論有無交通警察指揮或號誌指示，均應
    暫停讓行人先行通過，道路交通安全規則第一百零三條亦定有明文。被告領有適
    當駕駛執照，駕車於上開路段行駛，本即應注意上開規定，而依案發當時天候係
    晴天，日間有自然光線，路面狀態乾燥，路面無缺陷，無障礙物，視距良好等情
    形以觀，並無不能注意之情事，詎其竟疏未注意上揭花蓮縣吉安鄉○○路二段與
    億福橋之交叉路口設有閃光黃燈，所駕車輛應減速接近，注意安全，小心通過，
    且遇見行人李錫煥行走於該交叉路口之行人穿越道欲穿越中央路，更須暫停讓行
    人李錫煥通過，乃竟疏未注意及此而肇事，致生本件車禍事故，且被告於警訊時
    自承「於八十八年九月七日上午五時三十分許，我在中央路二段與億福橋前路口
    ，當時我駕駛小貨車走北上車道，由南往北行駛，那一位老先生用走的，他要橫
    越馬路由東向西行，我如何會撞倒他，我也不清楚，只知道我的右側車頭撞到他
    。當時車速約為三十至四十公里之間」等語（見相驗卷第六頁），顯見被告駕駛
    揭汽車於行經花蓮縣吉安鄉○○路二段與億福橋之交叉路口時，已遇見被害人李
    錫煥當時正走在行人穿越道上欲橫越馬路，竟未依照上揭規定暫停讓行人李錫煥
    先行通過而與其爭道，不慎撞及李錫煥致其死亡，其就本件事故之發生負有過失
    甚為明確。本件經分別送請台灣省花東區車輛行車事故鑑定委員會、台灣省車輛
    行車事故覆議鑑定委員會鑑定結果，均認為「甲○○駕駛小貨車行經閃黃燈號誌
    路口、行人穿越道前，未減速慢行，注意安全，並讓行人優先通行，為肇事因素
    ，行人李錫煥無肇事因素。」等語，此有台灣省花東區車輛行車事故鑑定委員會
    八十九年一月二十四日八九花鑑字第八八六一五號函所附之鑑定意見書及台灣省
    車輛行車事故覆議鑑定委員會八十九年五月一日府覆議字第八九０二二八號函附
    卷可稽。與本院所認定被告過失致肇本件車禍之結果亦同。
  (三)本件事證已臻明確，被告犯行洵堪認定。
三按刑法上所謂業務，係指個人基於其社會地位繼續反覆所執行之事務，其主要部分
  之業務固不待論，即為完成主要業務所附隨之準備工作與輔助事務，亦應包括在內
  （最高法院七十一年度台上字第一五五０號判例意旨參照）。本件被告雖以販賣果
  蔬為業，但其經常須駕駛上揭自用小貨車從花蓮縣玉里鎮至花蓮市果菜市場批發果
  蔬販賣，載運果蔬往返花蓮市與玉里鎮之間，此業據被告供明在卷，其既駕駛自用
  小貨車載運所批發之果蔬之用，則其駕駛行為，自係其販賣果蔬之附隨業務，雖不
  以駕車為其專業，仍無礙於業務之性質。是核被告所為，係犯刑法第二百七十六條
  第二項之業務過失致死罪。又被告因駕駛汽車行經行人穿越道不依規定讓行人優先
  通行，因而致被害人李錫煥死亡，依法應負刑事責任，業如前述，應依道路交通管
  理處罰條例第八十六條第一項之規定加重其刑。又被告於肇事後立即報警處理，坦
  承肇事並接受偵訊審判，有被告八十九年九月七日警訊筆錄在卷可按，核與證人即
  前往處理警員李濟仁於偵查時所為之證述相符（見相驗卷第十一頁），與自首之要
  件相符，應依刑法第六十二條前段，減輕其刑，並先加後減之。原審因審酌被告因
  疏未注意遵守交通規則致被害人李錫煥死亡，暨其智識程度及其於原審仍矢口否認
  犯行等一切情狀，量處有期徒刑五月，認事用法及量刑核無不當。次查本件被告肇
  事後已與被害人家屬達成和解，賠償被害人家屬新台幣一百六十萬元（其中一百二
  十萬元為汽車強制責任險），並已付清賠償金額，且獲被害人家屬諒解（見卷附和
  解書、收據、撤回告訴狀），檢察官以未達成民事和解而上訴請予從重量刑及被告
  上訴請求從輕處罰，經核均無理由，應予駁回。又被告前未曾受有期徒刑以上刑之
  宣告，有卷附前科調查表可稽，其經此刑之宣告及為民事賠償，應知所警惕而無再
  犯之虞，本件所宣告之刑本院認以暫不執行為適當，因宣告緩刑三年，以勵自新。
據上論結，應依刑事訴訟法第三百六十八條、刑法第七十四條第一款，判決如主文。
本案經檢察官李土城到庭執行職務。
中    華    民    國      八十九      年      九        月   二十一     日
                                      審判長法官  謝  志  揚
                                            法官  蔡  俊  有
                                            法官  蔣  有  木
右正本證明與原本無異。
如對本判決不服，應於送達後十日內，向本院提出上訴狀。其未述理由者，並應於
提出上訴狀後十日內向本院補提理由狀(須附繕本)
                                          書記官  林  明  智
中    華    民    國  八十九      年      九        月    二十一    日


司法院資訊處製作；財團法人民間司法改革基金會備份。
